臺灣臺北地方法院民事簡易判決
111年度北簡字第7087號
原      告  莊雅雯  
被      告  韓定宇  
上列當事人間請求損害賠償事件，本院於中華民國111年6月7日
言詞辯論終結，本院判決如下︰
    主      文
原告之訴及假執行之聲請均駁回。
訴訟費用由原告負擔。
    事實及理由
一、原告主張：被告將國泰世華銀行帳戶(帳號：000-000000000
    000，下稱系爭帳戶)，以不詳方式提供給不詳詐欺集團後，
    該不詳詐欺集團於民國110年1月22日下午5時許向原告稱可
    操作投資以獲利之訊息，使原告匯款新臺幣(下同)1,239,91
    7元至詐欺集團指定之帳戶，其中182,000元匯入被告之系爭
    帳戶，被告否認幫助詐欺之犯行，稱系爭帳戶係自己使用，
    無提供他人，並稱係朋友買東西的錢。於111年3月3日和解
    時，被告表示182,000元已取得，惟不服被告詐欺罪名，除
    非撤告，否則不願還款，原告亦表示願意和解並撤告，只求
    歸還該筆款項，然被告又表示他們買賣交易帳務與182,000
    元交易有誤尚在釐清，惟尚未提出與原告有關聯之交易明細
    或訊息紀錄證明，爰向被告請求損害賠償並依民法第179條
    規定提起本件訴訟等語。並聲明：㈠被告應給付原告182,000
    元。㈡原告願供擔保，請准宣告假執行。
二、被告則以：原告確實有轉帳182,000元，因馬來西亞的朋友
    要買佛像，委託被告在臺灣訂製，故這筆款項後來支付土地
    公佛像的訂金等語，資為抗辯。並聲明：原告之訴駁回。
三、原告主張原告匯款182,000元於被告系爭帳戶內等情，業據
    其提出轉帳紀錄、對帳單等件影本在卷可稽(見本院卷第61-
    63頁)，並為被告所不爭執，原告主張之前揭事實，堪信為
    真實。
四、原告主張其遭詐欺集團詐騙，而匯款182,000元於被告系爭
    帳戶內，故向被告請求損害賠償並依民法第179條規定請求
    被告返還，惟為被告所否認，並以前揭情詞置辯。經查：
　㈠按因故意或過失，不法侵害他人之權利者，負損害賠償責任
　　，民法第184條第1項前段定有明文。且侵權行為之成立，須
    行為人因故意過失不法侵害他人權利，即行為人須具備歸責
    性、違法性，且不法行為與損害間有相當因果關係，始能成
    立，而主張侵權行為賠償請求權之人，對於侵權行為之成立
    要件應負舉證責任。又按當事人主張有利於己之事實者，就
    其事實有舉證之責任，民事訴訟法第277條前段定有明文，
    復按民事訴訟如係由原告主張權利者，應先由原告負舉證之
    責，若原告先不能舉證，以證實自己主張之事實為真實，則
    被告就其抗辯事實，即令不能舉證，或其所舉證據尚有疵累
　　，亦應駁回原告之請求，最高法院72年台上字第4225號號判
    決可資參照。經查，原告主張其因受不詳之詐騙集團詐騙，
    而匯款182,000元至被告所提供之系爭帳戶，致原告受有損
    害之事實，固據其提出轉帳紀錄、國泰世華銀行對帳單及臺
    灣臺北地檢署檢察官110年度偵字第27251號不起訴處分書為
    證（見本院卷第61-69頁），惟被告此部分所涉幫助詐欺罪
    嫌部分，經檢察官認雖被告客觀上有提供系爭帳戶之行為，
    然因無法認定其主觀上確有與該詐騙集團共犯詐欺罪之犯意
    聯絡而為不起訴處分確定，有上開不起訴處分書可按，原告
    復未舉證證明被告有幫助詐欺之行為，尚難單以被告提供帳
    戶之客觀行為，及原告遭詐騙後匯款至上開帳戶等節，即認
    被告有詐騙或幫助詐騙之意，故原告主張被告為共同詐騙人
　　，應負共同故意侵權行為乙節，並無實據。　
　㈡次按無法律上之原因而受利益，致他人受損害者，應返還其
    利益，民法第179條有明文之規定。而於「指示給付關係」
    之不當得利類型，被指示人係為履行其與指示人間之約定，
    始向領取人（第三人）給付，被指示人對於領取人，原無給
    付之目的存在。苟被指示人與指示人間之關係不存在（或不
    成立、無效），被指示人應僅得向指示人請求返還其無法律
    上原因所受之利益，至領取人所受之利益，原係本於指示人
    而非被指示人之給付，即被指示人與領取人間尚無給付關係
    存在，自無從成立不當得利之法律關係，此有最高法院97年
    度台上字第176號裁判意旨可參。經查，依原告之主張，原
    告匯入系爭款項至系爭帳戶，係基於第三人即詐欺集團之指
    示匯款，故原告與被告間本無給付目的之存在，亦即兩造間
    僅屬指示給付關係，實際給付關係則存在於原告與詐欺集團
    之間，被告之系爭帳戶為指示給付對象，被指示人（即原告
　　）與可領取款項人（即被告）間，本無給付關係存在，兩造
    間亦無給付目的存在，揆諸前揭說明，自無成立不當得利可
    言，準此，原告請求被告返還182,000元之不當得利，自屬
    無據。
五、綜上，原告提起本件訴訟，請求被告給付182,000元，為無 
    理由，應予駁回。又原告之訴既經駁回，其假執行之聲請即
    失所附麗，應併予駁回。
六、本件事證已臻明確，兩造其餘之攻擊或防禦方法及未經援用
    之證據，經本院斟酌後，認為均不足以影響本判決之結果，
    爰不逐一詳予論駁，併予敘明。　　　　　
七、訴訟費用負擔之依據：民事訴訟法第78條。
中　　華　　民　　國　　111 　年　　6 　　月　　28　　日
　　　　　　　  　       臺北簡易庭　
　　　　　　　　　            法　    官　郭美杏
以上正本係照原本作成。
如不服本判決，應於判決送達後20日內向本院（臺北市○○○路
0 段000 巷0 號）提出上訴狀。（須按他造當事人之人數附繕本
）。如委任律師提起上訴者，應一併繳納上訴審裁判費。
中　　華　　民　　國　　111 　年　　6 　　月　　28　　日
            　　　　　　　　　書　記　官  林玗倩